【裁判字號】    99,訴,731
【裁判日期】    990923
【裁判案由】    違反毒品危害防制條例
【裁判全文】
臺灣屏東地方法院刑事判決               99年度訴字第731號
公  訴  人  臺灣屏東地方法院檢察署檢察官
被      告  甲○○
上列被告因違反毒品危害防制條例案件，經檢察官提起公訴（99
年度毒偵字第963 號），被告於本院準備程序中就被訴事實為有
罪陳述，經本院合議庭裁定由受命法官獨任行簡式程序審理，並
判決如下：
    主  文
甲○○施用第一級毒品，累犯，處有期徒刑玖月。
    事  實
一、甲○○前因施用毒品案件，經本院以89年度毒聲字第1721號
    裁定送觀察、勒戒後，因認有繼續施用毒品之傾向，復經本
    院以89年度毒聲字第2318號裁定令入戒治處所施以強制戒治
    ，嗣經停止戒治、撤銷停止戒治，而於民國91年8 月4 日執
    行完畢釋放，並經臺灣屏東地方法院檢察署檢察官以91年度
    戒毒偵字第187 號為不起訴處分確定；復於前開強制戒治執
    行完畢後5 年內，因施用毒品案件，除經本院以92年度毒聲
    字第1512號裁定送強制戒治，並經臺灣屏東地方法院檢察署
    檢察官以92年度毒偵字第777 號聲請簡易判決處刑，其中強
    制戒治部分，入戒治處所施以強制戒治，嗣經停止戒治後，
    於93年1 月9 日因法律修正停止執行，而未執行完畢，至於
    刑事追訴部分，則經本院以92年度訴字第478 號判決判處有
    期徒刑10月確定；又因施用毒品案件，經本院以92年度屏簡
    字第306 號判決判處有期徒刑4 月確定；再因施用毒品案件
    ，經本院以99年度訴字第83號判決判處有期徒刑8 月、4 月
    ，應執行有期徒刑10月確定。另甲○○因竊盜案件，經本院
    以96年度易字第663 號判決判處有期徒刑4 、5 、6 月，應
    執行有期徒刑2 年確定，並於98年3 月18日縮短刑期假釋出
    監，所餘期間並付保護管束，嗣於98年6 月18日保護管束期
    滿未經撤銷假釋視為執行完畢。詎其猶不知悛悔，復基於施
    用第一級毒品海洛因之犯意，於99年2 月10日晚間某時，在
    屏東縣萬丹鄉○○村○○道路上，以將海洛因加水置於針筒
    後注入體內之方式，施用第一級毒品海洛因1 次。嗣於99年
    2 月11日1 時30分許，在屏東縣萬丹鄉○○路與萬丹路口為
    警查獲，經警採尿送驗，因鑑驗結果呈嗎啡陽性反應，始查
    悉上情。
二、案經屏東縣政府警察局屏東分局報告臺灣屏東地方法院檢察
    署檢察官偵查起訴，並經本院改依簡式程序審理。
    理  由
一、按簡式審判程序之證據調查，不受第159 條第1 項之限制，
    刑事訴訟法第273 條之2 定有明文，是依上開規定，於行簡
    式審判程序之案件，被告以外之人於審判外之陳述，除有其
    他不得作為證據之法定事由外，應認具有證據能力。查本件
    如下引用被告以外之人於審判外之陳述，因本案採行簡式審
    判程序，復無其他不得做為證據之法定事由，揆諸首揭說明
    ，應認均具有證據能力，合先敘明。
二、上揭犯罪事實，業據被告甲○○於本院準備程序及審理時坦
    承不諱（參見本院卷第43頁背面、第50頁背面、第59頁背面
    ），又被告於99年2 月11日在屏東縣政府警察局屏東分局為
    警採集尿液，經送台灣檢驗科技股份有限公司以酵素免疫分
    析法初驗後，再以氣相層析質譜儀法複驗，證實該尿液呈嗎
    啡（即施用海洛因之代謝物）陽性反應，有毒品案件涉嫌人
    尿液採證編號姓名對照表（編號：0000000 號）、檢體監管
    紀錄表及台灣檢驗科技股份有限公司於99年3 月10日出具之
    濫用藥物尿液檢驗報告各1 紙附卷可稽（警卷第10、11、15
    頁）。綜上，足認被告自白與事實相符，堪可採信，本案事
    證至為明確，被告犯行堪以認定。
三、按毒品危害防制條例於92年7 月9 日修正公布，自93年1 月
    9 日施行，其中第20條、第23條將施用毒品之刑事處遇程序
    區分為「初犯」、「5 年內再犯」、「5 年後再犯」。依其
    立法理由之說明：「初犯」，經觀察、勒戒或強制戒治，應
    為不起訴處分或不付審理之裁定；經觀察、勒戒或強制戒治
    執行完畢釋放後，「5 年內再犯」者，因其再犯率甚高，原
    實施之觀察、勒戒及強制戒治既已無法收其實效，爰依法追
    訴或裁定交付審理。至於經觀察、勒戒或強制戒治執行完畢
    釋放，「5 年後再犯」者，前所實施之觀察、勒戒或強制戒
    治已足以遮斷其施用毒品之毒癮，為期自新及協助其斷除毒
    癮，仍用「初犯」規定，先經觀察、勒戒或強制戒治之程序
    。從而，依修正後之規定，祇於「初犯」及「5年後再犯」2
    種情形，有其追訴條件之限制，即須於初犯經觀察、勒戒或
    強制戒治釋放後，5 年內均無施用毒品之行為，始能認其前
    所實施之觀察、勒戒或強制戒治已足遮斷毒癮，而得於5 年
    後再犯時，再予適用初犯之規定，重行觀察、勒戒等程序。
    倘5年內已經再犯，被依法追訴處罰，縱其第3 次（或第3次
    以上）施用毒品之時間在初犯釋放5年以後，即與「5年後再
    犯」之情形有別，且因已於「5 年內再犯」，顯見其再犯率
    甚高，原實施觀察、勒戒或強制戒治，已無法收其實效，自
    無再經觀察、勒戒及強制戒治之必要，應由檢察官逕行起訴
    ，始符新法修正之本旨（最高法院95年第7 次刑事庭會議決
    議、95年度台非字第59號判決參照）。查本件被告前因施用
    毒品案件，經法院裁定送觀察、勒戒後，認有繼續施用毒品
    之傾向，復經法院裁定令入戒治處所施以強制戒治，嗣經停
    止戒治、撤銷停止戒治，而於91年8 月4 日執行完畢；復於
    前開強制戒治執行完畢後5 年內，因施用毒品案件，經法院
    判決判處有期徒刑10月確定等情，有臺灣高等法院被告前案
    紀錄表在卷可稽，是本案被告所為施用毒品之犯行，距離前
    開強制戒治執行完畢釋放雖已逾5 年，惟被告在上開強制戒
    治執行完畢後5 年內，既已再犯施用毒品罪，並經追訴、處
    罰，揆諸前揭說明，其本次犯行即與毒品危害防制條例第20
    條第3 項所稱之「5 年後再犯」有別，是公訴人依法追訴，
    於法並無不合，本院自應依法論科。
四、按海洛因為毒品危害防制條例第2 條第2 項第1 款所稱之第
    一級毒品。核被告甲○○所為，係犯毒品危害防制條例第10
    條第1 項之施用第一級毒品罪；其持有第一級毒品海洛因進
    而施用，持有毒品之行為為施用毒品之當然手段，不另論以
    持有毒品罪，最高法院74年台上字第3404號判例意旨足供參
    照。又按刑法第62條所謂發覺，固非以有偵查犯罪權之機關
    或人員確知其人犯罪無誤為必要，而於對其發生嫌疑時，即
    得謂為已發覺；但此項對犯人之嫌疑，仍須有確切之根據得
    為合理之可疑者，始足當之，若單純主觀上之懷疑，要不得
    謂已發生嫌疑，最高法院72年台上字第641 號判例意旨可資
    參照。經查，證人即本案查獲員警乙○○於本院審理時具結
    證稱：當天伊係執行凌晨0-2 時之勤務，於凌晨1 時30 分
    許，巡邏至廣安路與萬丹路口前，發現被告形跡可疑，上前
    盤查後發現被告為列管毒品人口，經檢查被告手臂發現有明
    顯針孔痕跡，所以詢問被告，被告始坦承有施用海洛因之習
    慣，經被告同意後，帶被告回派出所採尿，發現被告尿液呈
    海洛因陽性反應等語，是本案被告於遭供承施用毒品犯行前
    既經警發現有施用毒品之嫌疑，揆諸前開判例意旨，本案尚
    不符合自首之要件，附此敘明。再被告有如事實欄所載前案
    科刑及執行情形，有臺灣高等法院被告前案紀錄表在卷可稽
    ，其於有期徒刑執行完畢後5 年內，故意再犯本案有期徒刑
    以上之罪，為累犯，應依刑法第47條第1 項之規定加重其刑
    。爰審酌被告曾因施用毒品犯行而送觀察、勒戒、強制戒治
    及法院判處罪刑，仍不知悛悔，復再度施用第一級毒品，顯
    見其戒絕毒品之決心不堅，惟念其施用毒品乃戕害自己身心
    健康，尚未危及他人，犯後一貫坦承犯行，態度良好，並其
    犯罪之動機、目的及智識程度等一切情狀，量處如主文所示
    之刑，以示懲儆。
據上論斷，應依刑事訴訟法第273條之1第1項、第299條第1項前
段，毒品危害防制條例第10條第1 項，刑法第11條、第47條第1
項，判決如主文。
本案經檢察官陳立興到庭執行職務。
中    華    民    國    99    年    9     月    23    日
                  刑事第五庭    法  官  謝濰仲
以上正本證明與原本無異。
如不服本判決應於收受判決後10日內向本院提出上訴書狀，並應
敘述具體理由；其未敘述上訴理由者，應於上訴期間屆滿後20日
內向本院補提理由書（均須按他造當事人之人數附繕本）「切勿
逕送上級法院」。
中    華    民    國    99    年    9     月    23    日
                                書記官  黃美玲
附錄論罪科刑法條：
毒品危害防制條例第10條第1 項
施用第一級毒品者，處 6 月以上 5 年以下有期徒刑。

司法院資訊處製作；財團法人民間司法改革基金會備份。
